【裁判字號】    97,上訴,998
【裁判日期】    970902
【裁判案由】    違反毒品危害防制條例
【裁判全文】
臺灣高等法院高雄分院刑事判決         97年度上訴字第998號
上  訴  人  臺灣高雄地方法院檢察署檢察官
被      告  甲○○
                    （現於高雄第二監獄執行）
指定辯護人  本院公設辯護人  李佩娟
上列上訴人因被告違反毒品危害防制條例案件，不服中華民國97
年3 月26日第一審判決（起訴案號：臺灣高雄地方法院檢察署96
年度偵字第6485號），提起上訴，本院判決如下：
    主  文
原判決關於甲○○轉讓第一級毒品及第二級毒品給唐子正部分均
撤銷。
甲○○轉讓第一級毒品海洛因共伍罪，各處如附表一所示之刑；
又明知為禁藥而轉讓共伍罪，各處及各減為如附表二所示之刑，
應執行有期徒刑肆年陸月，扣案如附表一及附表二所示第一級毒
品海洛因壹小包，驗後淨重零點壹伍柒公克、海洛因殘渣夾鏈袋
壹包、甲基安非他命壹包，驗後淨重零點貳玖公克、殘留有甲基
安非他命之夾鏈袋貳只、殘留有甲基安非他命之便條紙壹張，均
沒收銷燬之。
其他上訴駁回。
    事  實
一、甲○○明知海洛因係毒品危害防制條例第2 條第2 項第1款
    所定之第一級毒品，未經許可不得持有、轉讓；亦明知甲基
    安非他命除係經政府公告，列為毒品危害防制條例第2 條第
    2 項第2 款所定之第二級毒品，未經許可不得持有、轉讓外
    ，亦係中央衛生主管機關明令公告禁止製造、輸入、輸出或
    販賣之毒害藥品，不得轉讓、持有，詎竟基於轉讓第一級毒
    品海洛因及第二級毒品甲基安非他命之犯意，自民國（下同
    ）95年10月間某日起至同年12月間某日止，約每星期一次，
    分別在高雄市○○區○○路34號7 樓甲○○住處內，以1 個
    夾鏈袋包裝海洛因（約可供使用2 支香菸）及1 個夾鏈袋包
    裝甲基安非他命（約可供吸食3 次）或以便條紙包甲基安非
    他命之方式，分別轉讓海洛因及甲基安非他命予計程車司機
    唐子正各5 次，合計10次。嗣於96年2 月27日下午3 時20分
    許，在高雄市○○區○○路231 巷口，經警循線查獲，當場
    扣得第一級毒品海洛因2 包（1 包驗前淨重0.185 公克，驗
    後淨重0.157 公克；1 包白色粉末殘渣夾鏈袋，驗後檢體用
    罄）、第二級毒品甲基安非他命1 包（驗前淨重0.292 公克
    ，驗後淨重0.29公克）、殘留有甲基安非他命之夾鏈袋2 只
    、殘留有甲基安非他命便條紙1 張、七星牌香菸盒1 只、行
    動電話（含SIM 卡門號：0000000000號）1 支等物，而獲悉
    上情。
二、案經高雄市政府警察局左營分局移送臺灣高雄地方法院檢察
    署檢察官偵查起訴。
    理  由
壹、證據能力部分
一、按司法警察機關因偵辦刑事案件，為蒐集或調查證據，而有
    實施通訊監察之必要者，於偵查中得由檢察官依職權或聲請
    核發通訊監察書，載明應記載事項為之；96年7 月11日修正
    前之通訊保障及監察法第5 條、第11條定有明文。本件警方
    對被告甲○○所持有之0000000000號、0000000000號行動電
    話為監聽前，已先後經臺灣高雄地方法院檢察署檢察官依職
    權核發通訊監察書，有通訊監察書3 份在卷可憑（見警卷第
    27-32 頁），而被告甲○○對於警方依監聽錄音光碟所製作
    監聽譯文內容除警員所加註部分外，亦不爭執（見本院上訴
    卷第43頁），該監聽既係依法所為，則監聽所得被告與證人
    唐子正間對話內容之錄音及譯文自有證據能力，得作為認定
    事實之證據。
二、被告以外之人於偵查中向檢察官所為陳述，除顯有不可信之
    情況者外，得為證據，刑事訴訟法法第159 條之1 第2 項定
    有明文。檢察官於偵查中對被告以外之人（包括證人、鑑定
    人、告訴人、被害人及共同被告等）所製作之偵查筆錄，性
    質上雖屬傳聞證據，惟現階段刑事訴訟法規定檢察官代表國
    家偵查犯罪、實施公訴，依法其有訊問被告、證人及鑑定人
    之權，而實務運作時，檢察官偵查中向被告以外之人所取得
    之供述證據，原則上均能遵守法律規定，不致違法取供，其
    可信度極高，是被告以外之人前於偵查中所為供述，除反對
    該項供述具有證據能力之一方，已釋明「顯有不可信之情況
    」之理由外，不宜以該證人未能於審判中接受他造之反對詰
    問為由，即遽指該證人於偵查中之供述不具證據能力。本件
    證人唐子正於檢察官偵查中所為之陳述（見偵卷第108-109
    頁），被告甲○○並未主張並釋明有何不可信之情事，證人
    唐子正亦未曾提及檢察官在偵查時有不法取供之情形，依上
    說明，其於偵查中之證言自均具有證據能力。
三、證人唐子正警詢中之供述係被告以外之人於審判外之陳述，
    為傳聞證據，依刑事訴訟法第159 條第1 項規定，原則上應
    無證據能力。又被告以外之人於審判中，如所在不明而無法
    傳喚或傳喚不到者，其於司法警察官或司法警察調查中所為
    之供述，經證明具有可信之特別情況，且為證明犯罪事實之
    存否所必要者，得為證據，同法第159 條之3 第3 款定有明
    文，法文所稱「證明犯罪事實之存否所必要」，係指使用證
    據之必要性而言，亦即係指因無法再從同一陳述者取得證言
    ，而有利用原供述之必要性，只要認為該陳述是屬於與犯罪
    事實存否相關之事實，並為證明該事實在實質上所必要，即
    具必要性。本件證人唐子正於審理中，雖經原審法院傳喚及
    拘提均未到庭，有送達證書及拘票在卷可憑（見原審卷第
    127 、155 頁），然因證人唐子正於檢察官偵查中，已就同
    一事項結證明確，且所述大致相符（詳偵卷第108 頁至第
    109 頁），則就使用證據之必要性而言，因同一待證事項已
    有檢察官偵查時之證述，可供替代證據使用，且均經具結，
    較警詢中所為之陳述，更具有相當之擔保性，並無「無法再
    從同一陳述者取得證言」之情形存在，而有利用原陳述之必
    要性，故縱使證人唐子正所在不明而無法傳喚，且具有可信
    之特別情況，但因非證明犯罪事實存否所必要，並無刑事訴
    訟法第159 條之3 第3 款傳證證據例外規定之適用，應認為
    無證據能力。
四、被告以外之人於審判外之陳述，雖不符前4 條之規定，而經
    當事人於審判程序同意作為證據，法院審酌該言詞陳述或書
    面陳述作成時之情況，認為適當者，亦得為證據。當事人、
    代理人或辯護人於法院調查證據時，知有第159 條第1 項不
    得為證據之情形，而未於言詞辯論終結前聲明異議，視為有
    前項之同意刑事訴訟法第159 條之5 定有明文。是本件被告
    犯罪事實之證據方法，除上開通訊監察監聽錄音及譯文、證
    人唐子正於警詢、偵查中之供述，業經本院審酌如上外，其
    餘均詳如起訴書所引之證據：(一)96年4 月23日高市凱一驗字
    第3927號高雄市立凱旋醫院濫用藥物成品檢驗鑑定書1 紙；
    (二)被告於警詢、偵查中之供承，被告及辯護人均同意列入證
    據方法（見原審卷第164 頁、第206 頁），經審酌該言詞陳
    述或書面陳述作成時之情況，且作成之形式均無瑕疵，復與
    待證事實具有關聯性等情況，均認為適當，自得採為認定事
    實證據。
貳、實體有罪部分
一、被告甲○○對於上揭轉讓海洛因、甲基安非他命予證人唐子
    正之事實，業據其於警詢、原審法院及本院審理中坦承不諱
    （見警卷第12頁、原審卷第17頁、本院卷第78頁），其於警
    詢供稱：「（96年2 月24日21時55分許你發給0000000000號
    簡訊內容為《你媽個雞八毛，我無法提供毒品給你吸了，電
    話都不接了，都被吸倒的難堪了，你呀不要老是做的這麼明
    顯，無毒無聯絡嗎？媽的蛋》意思為何？）小唐他每次都叫
    我拿錢去買毒品供他吸食，但每次都不給我錢，我打電話給
    他，叫他開車來接我辦事，他都不接電話，所以我才傳簡訊
    給他」、「（為何每次都不出錢購買毒品你還要提供毒品給
    他？）因為他是嘴巴很蹓的人，每次來找時都會講一些馬屁
    的話」等語（見警卷第12-13 頁）；於本院審理時供稱：大
    約一星期給他1 次海洛因，總共給他5 次；甲基安非他命是
    他找我提供給他吸食的，大概一星期給他1 次，總共5 次等
    語（見本院上訴卷第78頁）。核與證人唐子正於檢察官偵查
    中之證稱：曾先後向被告甲○○拿過海洛因及（甲基）安非
    他命，時間約在95年10月至12月間止等語（見偵卷第10 8
    頁至第109 頁），大致相符，復有通訊監察書及譯文在卷可
    憑（見警卷第27-32 頁、第35-51 頁），足認被告之自白與
    事實相符。關於轉讓毒品之次數，證人唐子正於偵查中結證
    稱：約10次等語（見偵卷第108 頁），而被告於原審法院審
    理時供稱：安非他命、海洛因，約各要過5 、6 次等語（見
    原審卷第17頁）；於本院審理時則供稱：各5 次，已如上述
    。究竟購買次數係安非他命及海洛因各5 次或6 次，卷內尚
    無其他積極證據可得證明，依「罪證有疑，利於被告」之證
    據法則，應從較有利於被告之認定，而認本件被告係分別轉
    讓海洛因5 次、甲基安非他命5 次予唐子正。
二、公訴人雖認被告甲○○係以收取金錢或以計程車車資抵償之
    方式販賣而非無償轉讓予唐子正。惟為被告甲○○所否認，
    並辯稱：從來沒有跟唐子正收過錢，都是他厚者臉皮來要的
    ，伊不好拒絕，約各要5 、6 次；確實有請唐子正開計程車
    搭載伊從家裡到公司上班，大約70元路程，伊付給他100 元
    等語（見原審卷第17頁）。
三、公訴人認被告甲○○以收取現金、抵充計程車車資等方式販
    賣毒品予唐子正等情，係以證人唐子正之證述、監聽譯文等
    資為論據。而證人唐子正於警詢中雖證稱：有3 、4 次我是
    以現金跟他購買，每次金額1000元左右，另10次左右我是以
    車資跟甲○○抵毒品等語（見96年度偵字第6485號卷第99頁
    ）；於檢察官偵查中證稱：「（你有無向甲○○買過海洛因
    或安非他命？）有，前後約買過10次」、「（甲○○賣海洛
    因給你價錢怎麼算？）大概1 個夾鏈袋裝，2 支香煙的份量
    ，他賣我1000元」、「（安非他命呢？）我都是跟他拿500
    元或1000元」等語（見同上偵查卷第109 頁）。惟依95年12
    月28日凌晨1 時56分監聽譯文所示，被告甲○○以00000000
    00號電話撥打證人唐子正0000000000號電話之通話內容為：
    被告甲○○問證人唐子正：「那裡有沒有『糖果』，拿一泡
    來『呼』」等語；96年2 月24日下午9 時40分，被告甲○○
    以0000000000號電話發簡訊予證人唐子正0000000000號電話
    內容為：「你媽個雞巴毛，我無法再提供毒品給你吸了，電
    話都不接了，都被吸倒的難堪了，你呀不要老是做得這麼明
    顯，無毒無聯絡嗎？媽的蛋」等語觀之（見警卷第36頁、第
    43頁），被告甲○○辯稱：係無償提供毒品予證人唐子正施
    用，顯非無據，證人唐子正所證係現金購買或以車資抵充即
    與監聽所得之內容不合，是其於警偵訊中所證係有償取得云
    云，即非無疑。何況是否有以車資抵充毒品價款之意思？每
    次車資多少？抵充之金額多少？抵充次數若干？均不明確，
    自難以證人唐子正所為與監聽內容不符之證述，遽為被告甲
    ○○有販賣毒品予唐子正不利之認定。
四、按海洛因係毒品危害防制條例第2 條第2 項第1 款所定之第
    一級毒品；甲基安非他命除係屬毒品危害防制條例第2 條第
    2 項第2 款所列之第二級毒品外，亦屬中央衛生主管機關明
    令公告禁止製造、輸入、輸出或販賣之毒害藥品（禁藥），
    不得販賣、轉讓或持有。行為人明知為禁藥即甲基安非他命
    而轉讓予他人者，除成立毒品危害防制條例第8 條第2 項之
    轉讓第二級毒品罪外，亦構成藥事法第83條第1 項之轉讓禁
    藥罪，此係屬同一犯罪行為而同時有2 種法律可資處罰之「
    法規競合」情形，應依「重法優於輕法」、「後法優於前法
    」等法理，擇一處斷（最高法院96年度台上字第3582號判決
    意旨參照）。本件並無證據證明被告甲○○轉讓之海洛因及
    甲基安非他命達行政院依毒品危害防制條例第8 條第6 項授
    權，於93年1 月7 日院台法字第0930080551號令頒轉讓持有
    第一級毒品淨重5 公克；第二級毒品淨重10公克，自不得依
    上開條例第8 條第6 項規定加重其刑。又被告甲○○轉讓第
    二級毒品既未在淨重10公克以上，則比較藥事法第83條第1
    項及毒品危害防制條例第8 條第2 項規定之法定刑結果，自
    以藥事法第83條第1 項之規定之法定刑較重，依上開說明，
    自應對被告甲○○論以藥事法第83條第1 項之明知為禁藥而
    轉讓罪。是核被告甲○○上開轉讓第一級毒品5 次予唐子正
    所為，係犯毒品危害防制條例第8 條第1 項之轉讓第一級毒
    品罪；轉讓第二級毒品甲基安非他命5 次予唐子正之所為，
    係犯藥事法第83條第1 項之明知為禁藥而轉讓罪，其持有毒
    品及禁藥進而轉讓，則持有之低度行為，應為轉讓之高度行
    為所吸收，不另論罪。公訴人認係犯毒品危害防制條例第4
    條第1 項、第2 項之販賣第一級及第二級毒品罪，尚有未洽
    ，惟起訴之基本事實相同，自應變更起訴法條而為審理判決
    。被告甲○○自承係因證人唐子正向其要時，不好拒絕才給
    他等語（見原審卷第17頁），是其所為各次之轉讓毒品行為
    ，均係證人唐子正要求時，才起意提供毒品，則其各次轉讓
    之行為，均係犯意各別、行為互殊，應予分論併罰。
五、原審認被告甲○○無償轉讓毒品予唐子正之犯罪事證明確，
    據以論罪科刑，固非無見；惟查：(一)被告甲○○轉讓甲基安
    非他命部分係犯藥事法第83條第1 項之明知為禁藥而轉讓罪
    ，原判決認係犯毒品危害防制條例第8 條第2 項之罪，尚有
    未恰；(二)沒收為從刑之一種，依主從不可分原則，應附隨於
    主刑而同時宣告之，而數罪併罰應分別宣告其罪之刑，所謂
    其罪之刑，包括主刑、從刑而言，故無論主刑、從刑，均須
    依其所犯之罪分別宣告後，再據以定應執行刑方為相當，此
    有最高法院78年台非字第72號、53年台上字第1382號判例可
    資參照。本件原判決於主文欄內先宣告被告甲○○轉讓第一
    級及第二級毒品之罪刑並定其應執行刑後，再諭知扣案第一
    級及第二級毒品沒收銷燬，依上開說明，即有違誤，如後所
    述，檢察官上訴意旨以被告甲○○係販賣第一級及第二級毒
    品予唐子正，應論以販賣罪而非轉讓罪等語，指摘原判決不
    當，固屬無理由，惟原判決既有上開可議，自應由本院將原
    判決論處（被告甲○○轉讓第一級及第二級毒品予唐子正部
    分）撤銷改判。
六、檢察官上訴意旨雖以：被告甲○○於95年10月間某日起至同
    年12月間某日止，均以1000元之代價，販賣海洛因及甲基安
    非他命予計程車司機唐子正，計10次，購買毒品費用除部分
    以現金支付外，其餘款項被告甲○○並同意唐子正以計程車
    車資抵扣等事實，業經證人唐子正於偵查中證述明確，且有
    被告甲○○所使用之行動電話號碼0000000000號之監聽譯文
    可佐。雖依95年12月28日凌晨1 時56分及96年2 月24日下午
    9 時40分，被告0000000000號電話發簡訊予證人唐子正0000
    000000號電話內容至多可認被告確有提供毒品予證人唐子正
    施用，而無法遽認被告甲○○確有向證人唐子正收取現金或
    以計程車車資抵充價款之情形。惟販賣毒品係屬重罪，故犯
    罪者通常在電話中以代號或暗號聯絡交易，被告甲○○於譯
    文中雖然僅有言及提供毒品給唐子正，而未有約定毒品價款
    ，然衡之毒品海洛因、甲基安非他命索價非低，被告與證人
    唐子正間非親非故，寧有可能無償提供證人唐子正施用達10
    次之多？況且，經細譯被告甲○○所使用之行動電話通訊監
    察譯文之內容，足徵被告甲○○提供「阿娟」等人毒品，均
    有提及金錢之交易，而證人唐子正倘若均未支付現金或提供
    勞務，則被告甲○○又何以願意無償提供價格昂貴之毒品給
    唐子正施用等語，指摘原判決認定被告甲○○轉讓第一級及
    第二級毒品予唐子正部分不當。惟如前所述，證人唐子正之
    證述，核與監聽譯文之內容不合，而販賣毒品雖係重罪，然
    在至親好友間互為轉讓之情形並非不可能，此由上開監聽譯
    文中被告問證人唐子正：「那裡有沒有『糖果』，拿一泡來
    『呼』」等語，及證人唐子正於警詢中證稱：「（拿一泡來
    『呼』意思為何？）應該是他問我身上有無安非他命，如果
    有，他就不要給我了」等語（見96年度偵字第6485號卷第
    100 頁）亦可獲得印證，再者，縱令被告甲○○有販賣毒品
    給阿娟之女子，亦不能據以推認被告甲○○必然會販賣毒品
    給唐子正，是檢察官執上開事由指摘原判決上開部分不當，
    為無理由。
七、爰審酌被告甲○○明知毒品危害人體健康甚鉅，對於社會危
    害甚鉅，其竟轉讓毒品多達10次，危害他人及社會，情節堪
    稱重大，復被告甲○○於95年、96年間因侵占、強盜及違反
    槍砲彈藥刀械管制條例案件經檢察官起訴，此有本院院內索
    引卡紀錄表報表、臺灣高等法院被告前案紀錄表各1 份在卷
    可按（見原審卷第5-13頁），顯見其平日素行非佳，並綜合
    考量被告甲○○係國中畢業、無業、家境小康（見警卷教育
    程度欄、職業欄及家庭經濟狀況欄之記載），及其上開犯罪
    情節等相關情狀，酌情分別量處如附表一、附表二所示之刑
    。又「中華民國96年罪犯減刑條例」業經總統於96年7 月4
    日公布，同年7 月16日施行，本件被告犯罪時間係在96 年4
    月24日以前，所犯轉讓禁藥第二級毒品罪部分，因其罪名與
    宣告刑，均符合該條例第2 條第3 款規定，且無第3 條所列
    不予減刑之情形，爰依同條例第7 條規定，減輕其刑2 分之
    1 後與所犯轉讓第一級毒品罪定其應執行刑。至其所犯轉讓
    第一級毒品罪部分，因宣告刑在1 年6 月以上，係屬該條例
    第3 條第1 項、第7 款不予減刑之罪，故不予減刑，附此敘
    明。
八、沒收部分：
    扣案之白色粉末2 小包，經送驗結果，均含第一級毒品海洛
    因成分，其中1 包驗後淨重0.157 公克，另1 包驗後檢體已
    用罄，僅餘殘渣袋，有96年4 月23日高市凱一驗字第3927
    號高雄市立凱旋醫院濫用藥物成品檢驗鑑定書在卷為憑（見
    偵卷第143 頁）；扣案晶體1 包，經送驗結果，含第二級毒
    品甲基安非他命成份，驗後淨重0.29公克；扣案包裝安非他
    命夾鏈帶2 只、包裝安非他命便條紙1 張，亦均含有第二級
    毒品甲基安非他命成份，此均有高雄醫學大學進行鑑定之檢
    驗報告（報告編號：0000-000、0000-000、0000 -000 、00
    00-000、0000-000）5 份在卷可證（見原審卷第33頁至第37
    頁），是上開查獲扣案者均係第一級及第二級毒品海洛因、
    甲基安非他命，或殘留有毒品海洛因、甲基安非他命之殘渣
    袋、殘留毒品甲基安非他命之便條紙，所殘留之毒品及毒品
    之外包裝等均與毒品難以析離，爰均依毒品危害防制條例第
    18 條1項前段諭知沒收銷燬之。至扣案七星牌香菸盒1 只與
    轉讓毒品無關；扣案行動電話（含SIM 卡門號：0000000000
    號）1 支並非被告甲○○所有，此有遠傳電信股份有限公司
    行動電話基本資料在卷可稽（見警卷第34頁），故不予宣告
    沒收。
參、上訴駁回即原判決諭知無罪部分：
一、公訴意旨另以：甲○○意圖營利，基於販賣第一級毒品海洛
    因及第二級毒品甲基安非他命之概括犯意，自94年10月間某
    日起至96年2 月27日下午3 時20分止，以0000000000號、00
    00000000號、0000000000號行動電話作為聯絡工具，與不特
    定購買毒品者約定交易毒品地點，而有下列販賣第一級毒品
    海洛因及第二級毒品甲基安非他命之行為：(一)於94年10間某
    日起至95年1 月30日止，在高雄市左營後火車站附近之甲○
    ○上班地點及其在高雄市○○區○○路34 號7樓住處內等地
    ，以1 錢1 萬元代價，販賣甲基安非他命予乙○○6 次。(二)
    於95年11月間某日起至同年12月間某日止，在高雄市○○路
    路旁，以1 克3 仟元代價，販賣甲基安非他命予吳家昀6 次
    。因認被告甲○○另涉有12次違反毒品危害防制條例第4 條
    第2 項之販賣第二級毒品甲基安非他命罪嫌。
二、按犯罪事實應依證據認定之，無證據不得推定其犯罪事實；
    又不能證明被告犯罪或其行為不罰者，應諭知無罪之判決；
    刑事訴訟法第154 條、第301 條第1 項分別定有明文。又事
    實之認定，應憑證據，如未能發現相當證據，或證據不足以
    證明，自不能以推測或擬制之方法，以為裁判基礎；又認定
    不利於被告之事實，須依積極證據，苟積極證據不足為不利
    於被告事實之認定時，即應為有利於被告之認定，更不必有
    何有利之證據；又刑事訴訟上證明之資料，無論其為直接或
    間接證據，均須達於通常一般之人均不致有所懷疑，而得確
    信其為真實之程度，始得據為有罪之認定，若其關於被告是
    否犯罪之證明未能達此程度，而有合理性懷疑之存在，致使
    無從形成有罪之確信，根據「罪證有疑，利於被告」之證據
    法則，即不得遽為不利被告之認定，有最高法院40年台上字
    第86號、30年上字第816 號、76年度台上字第4986號判例意
    旨可資參照。又施用毒品者供述之憑信性本不及於一般人，
    關於其向某人購買毒品之供述，必須補強證據佐證，以擔保
    其供述之真實性，俾貫徹刑事訴訟無罪推定及嚴格證明之基
    本原則。所謂補強證據，指其他有關證明該施用毒品者關於
    毒品交易供述真實性之相關證據而言，必須與該「毒品交易
    」之供述，具有相當程度之關連性，足使一般人對該供述，
    並無合理懷疑存在，而得確信其為真實者，始當之。至該施
    用毒品者前後供述是否相符、有無重大矛盾、指述是否堅決
    、態度是否肯定等情，僅係判斷其供述是否具有瑕疵之參考
    ，本質上仍屬其供述之範疇，尚不足作為其供述之補強證據
    ；而其與所供出之販毒者間之關係、彼此交往背景、有無重
    大恩怨糾葛等情，因與「毒品交易」之有無，不具必然之關
    連性，亦不足藉以補強及擔保其供述為真實之證明力，此亦
    有最高法院97 年 度台上字第383 號判決可資參照。
三、公訴人認被告甲○○另涉有毒品危害防制條例第4 條第2 項
    之販賣第二級毒品甲基安非他命等罪，無非係以：(一)證人乙
    ○○、吳家昀於警詢、偵查中之證述；(二)證人施文瑞於警詢
    中之證述；(三)通訊監察錄音及譯文；(四)查獲現場照片8 張；
    (五)96年4 月23日高市凱一驗字第3927號高雄市立凱旋醫院濫
    用藥物成品檢驗鑑定書1 紙；(六)扣案之第一級毒品海洛因2
    包、第二級毒品甲基安非他命1 包、包裝安非他命透明塑膠
    袋2 只、包裝安非他命便條紙1 張、七星牌香菸盒1 只、行
    動電話（含SIM 卡門號：0000000000號）1 支等物；(七)被告
    於警詢、偵查中之供承等資為論據。惟訊據被告甲○○堅詞
    否認有何販賣第二級毒品甲基安非他命予乙○○、吳家昀之
    犯行，辯稱：證人乙○○、吳家昀均與伊有仇怨；95年年底
    時，伊有向乙○○買1 兩安非他命，沒有賣給乙○○；吳家
    昀只是打電話向伊詢問安非他命的行情，伊從來沒有交付安
    非他命給吳家昀過等語。辯護人則以：證人乙○○、證人吳
    家昀、證人施文瑞等人之證述前後不一有瑕疵，監聽譯文亦
    無法直接證明被告有販賣毒品行為，且本案並未扣得電子磅
    秤等物，所扣得毒品數量不多，被告甲○○辯稱供自己吸食
    所用亦與常情無違等語。
四、經查：
  (一)證人乙○○於原審法院審理時固然證稱：「（0000000000電
    話是否你在使用？）是」、「（前次你提到跟被告購買5 、
    6 次毒品是否如此？）是，次數只會多不會少」、「（時間
    也是94年11月到95年1 月30日？）是」、「每次都約購買
    5000 元 到1 萬元之間，約1 錢，詳細時間忘記了，地點都
    是在被告上班地點（左營後火車站附近大樓）或去被告家中
    購買；最後一次向被告買毒品是在95年1 月30日那次，買了
    3 錢就為警查獲，所以欠被告3 萬元，後來陸陸續續有還」
    、「95 年12 月25日所傳給被告之簡訊：『現金3000元其餘
    還東西2克 』，是指還現金3000元還有安非他命2 克」、「
    （95年12 月26 日被告傳簡訊『兄弟你匯的款項我收到了，
    剩下的5000昨天說還2 克，是否真的，等會我回左營去拿，
    如何？』有何意見？）有這麼打是真的」、「（96年2 月11
    日被告以0000000000電話傳簡訊到你的0000000000號稱：『
    兄弟這陣子我一天去郵局刷好幾次簿子，你還是沒把錢匯上
    來，我已經受不了了，等我下去大家等著瞧』有何意見？）
    這就是他跟我要錢恐嚇我的部分」、「（被告郵局帳戶資料
    內你分別匯款8000、3000元，有無印象？）就是還款欠他的
    3 萬元毒品的款項」等語（見原審卷第164- 172頁），並有
    前開監聽譯文及證人乙○○匯款予被告名下之左營果貿郵局
    （局號0000000 帳號0000000） 客戶歷史交易清單在卷可徵
    （見原審卷第62頁）。惟被告甲○○辯稱：伊並沒有賣毒品
    給乙○○，而是向其購買毒品，每個星期購買3 、5 萬元；
    乙○○匯款8000、3000給伊，是因之前向他購買毒品的數量
    不足，要退差額；且若乙○○真的有欠伊錢，為何伊要在96
    年1 月底匯款15000 元給乙○○；監聽譯文中亦有提到伊請
    乙○○幫忙調半台，證人乙○○說只有半錢等語（見原審卷
    第171-172 頁），被告甲○○上開所辯，並有前開監聽譯文
    及被告於96年1 月26日匯款予證人乙○○之高雄海軍官校郵
    局（局號0000000 帳號0000000） 客戶歷史交易清單在卷可
    憑（見原審卷第62頁）。是就證人乙○○匯款予被告甲○○
    之事實，雖有前開匯款紀錄可證，參以如後所述，被告甲○
    ○於96年1 月亦曾匯款給乙○○，則該匯款之目的是否償還
    購買毒品之款項，即非無疑。再者，證人乙○○於96年2 月
    間匯款之目的若確係在償還毒品價款，而被告甲○○又要得
    如此急，何以在證人乙○○尚未清償欠款之前，被告甲○○
    卻在96年1 月匯款15000 元予證人乙○○？是證人乙○○上
    開向被告甲○○購買毒品而積欠款項之所證顯與常情有違。
    又依96年1 月3 日被告甲○○與證人乙○○對話之監聽譯文
    所示：被告甲○○稱：「看看能不能調半台上來」。證人乙
    ○○陳稱：「我只有半錢，我去找找看」等語；96年1 月7
    日證人乙○○發簡訊給被告甲○○稱：「你說多少？」，被
    告回傳簡訊：「物品超棒9500，我賺500 」等語觀之（見警
    卷第39頁），被告甲○○與證人乙○○間之金錢往來未必係
    毒品買賣之價金，從而，證人乙○○所言：95年1 月30日係
    最後一次向被告購買毒品、其後之款項都在償還積欠被告之
    3 萬元等語，即非真實，所為之證述，即難採為認定被告甲
    ○○販賣毒品之依據。
  (二)又公訴人認被告甲○○販賣毒品給證人乙○○部分之犯行，
    係自94年10間某日起至95年1 月30日止。惟卷附監聽譯文所
    載之時間，係自95年12月21日起至96年3 月15日止，是上開
    監聽譯文無法佐證被告甲○○有自94年10月間至95年1 月30
    日間止之販賣毒品給證人乙○○犯行。再者，依監聽譯文所
    載，被告甲○○與證人乙○○間，曾自95年12月25日起至96
    年2 月11日止，多次分別以被告甲○○0000000000號、0000
    000000號電話與0000000000號證人乙○○之電話互傳簡訊之
    內容觀之（見警卷第42、44、45、50頁），除如前所述，證
    人乙○○證稱償還購買毒品欠款所證部分不可採信外，其餘
    譯文、簡訊之內容，均未提及被告甲○○曾於94年10間某日
    起至95年1 月30日止販賣第二級毒品甲基安非他命予證人乙
    ○○之情事，亦即與本案檢察官起訴之犯罪事實無關聯性；
    又本件查獲時間係在96年2 月27日，距離本案發生時間已甚
    久遠，是查扣相關毒品及其他物品、扣案之0000000000號SI
    M 卡及手機，亦均與無法證明與本案有何關聯性，自亦不足
    為認定被告甲○○有販賣毒品給證人乙○○之佐證。
  (三)證人吳家昀於原審法院審理中雖證稱：伊使用之手機門號為
    0000-0 00000，伊綽號為「阿西」；糖果、石頭都是指安非
    他命；因洗車場老闆陳秋木欠伊薪水，去領薪水時老闆娘林
    諺君剛好跟他購買毒品，才知道被告有販賣毒品；自95年11
    月間某日起至同年12月間某日止，向被告購買安非他命，第
    1 次約在11月初，在前鎮○○路附近一家汽車旅館（亞歷山
    大），那次向他購買1 包1000元；當天晚上，在同一處又向
    被告購買1 包1000元；第3 次約11月中旬某日晚間，在七賢
    路、南台路附近向被告購買1 小包約3000元；第4 次約11月
    底，是1 包2000元，被告到伊住的地方；第5 次約12月初，
    在七賢、南台路口，購買1 包約2000元；第6 次約12月底，
    購買1000元也是同一地點云云（見原審卷第135-141 頁）。
    惟證人吳家昀就所購毒品如何支付對價及曾經匯款予被告
    5000元等情，於檢察官偵查中證稱：曾將買安非他命的錢匯
    至被告戶頭內等語；於原審法院審理時先則證稱：向被告購
    買毒品，都是以現金支付，96年1 月2 日因被告去花蓮有匯
    款到被告的帳戶5000元，有時候缺錢會欠一下；該次匯款應
    該是在95年12月底向被告購買毒品之款項，當次應該給被告
    8000元，先匯款5000元給他，其餘等被告回高雄再付；嗣又
    改稱：96年1 月2 日的匯款跟上述所稱購買6 次安非他命沒
    有關係；除該次外，從94年1 月5 日到95年12月止，未曾以
    匯款方式付錢給被告；該5000元匯款是被告96年1 月1 日去
    花蓮時，伊幫被告代收販毒款項後，再匯款給他的等語（見
    原審卷第135-142 頁），復有前揭被告甲○○在郵局帳戶客
    戶歷史交易清單1 份在卷可參（見本院卷第62頁）。是證人
    吳家昀就匯款5000元予被告之原因，前後陳述不一，已有可
    疑，且亦與其於原審法院審理中之證稱：第6 次於12月底向
    被告購買安非他命1000元等語有極大出入，顯有重大瑕疵，
    難以採信；其餘關於第1 次至第5 次向被告購買毒品之時間
    、次數，亦僅有證人吳家昀之單一證述，而證人吳家昀為警
    查獲後經採集其尿液送鑑定時，亦呈陰性反應（見96年度偵
    字第6485號卷第188 頁），是其所證亦無其足資補強之證據
    ，從而被告甲○○是否有販賣甲基安非他命給吳家昀，尚屬
    無法證明。
  (四)證人施文瑞於警詢中證稱：有聽聞被告說要去花蓮賣毒等語
    ，惟其於原審法院審理時則證稱：警詢所言被告去花蓮賣毒
    係不實在等語。姑且不論證人施文瑞之證言憑信性為何，其
    所證被告甲○○去花蓮賣毒之事實，亦無法遽認被告甲○○
    有於95年11月間起至12月間止販賣毒品予證人吳家昀；至證
    人吳家昀於警詢時證稱：「（95年12月31日下午11時7 分由
    你0000000000號電信門號與0000000000號電信門號通話內容
    ：『你幫我銷掉一塊，你欠的錢就不用還』，該通電話是否
    係你與甲○○的通話？意思為何？）是，當時是要我幫他找
    看看，是否有人要跟他購買安非他命，但我跟他說，我不幫
    他賣」、「（96年1 月2 日19時37分由你0000000000號電信
    門號與0000000000號電信門號通話內容：『我給你1 克3000
    』、『好』意思為何？）那是我向小姜購買安非他命，小姜
    要賣我安非他命1 克3000元」、「（96年1 月1 日9 時21分
    由你0000000000號電信門號與0000000000號電信門號通話內
    容：『要你送2000去給阿娟』意思為何？）小姜叫我去跟他
    拿2000元的安非他命，送去給阿娟，但我不要」、「（為何
    於96年1 月1 日9 時23分由你以0000000000號電信門號與00
    00000000號電信門號通話內容中，你問小姜說『直接送過去
    嗎？我不知道地方』，小姜回答說『9 樓，902 』？）我故
    意不幫小姜送安非他命，所以我推說不知道地方」等語（見
    96年度偵字第6485號卷第53-56 頁）；於96年1 月1 日上午
    1 時55分之通訊譯文中，吳家昀向被告稱：「我朋友說想要
    看一下，一點點就好」；被告回答：「你過來三多、武營路
    口」；96年1 月2 日下午7 時37分之通訊譯文中被告向吳家
    昀稱：「給你1 克3000」；證人吳家昀回答：「好」等監聽
    譯文（見警卷第38頁、第39頁），均非在本件起訴事實所載
    範圍內，自無從併予以審究；又本件查獲時間係在96年2 月
    27日，距離本案發生時間即95年11月間起至95年12月止已有
    相當時日，相關扣案毒品及其他物品、扣案之0000000000
    號SIM 卡及手機，亦均與無法證明與本案有何關聯，自不得
    作為本案認定事實之依據，均附此敘明。
  (五)綜上所述證人乙○○、證人吳家昀均不能確切的證明被告甲
    ○○有販賣毒品給證人乙○○、吳家昀。
五、原審因認被告甲○○被訴販賣毒品給乙○○、吳家昀，而就
    此部分為被告甲○○無罪之諭知，經核與法並無不合。檢察
    官上訴意旨雖以：(一)證人乙○○於95年12月25日所傳給被告
    之簡訊：「現金3000元其餘還東西2 克」，是指還現金3000
    元還有安非他命2 克；95年12月26日被告傳簡訊給伊：「兄
    弟你匯的款項我收到了，剩下的5000昨天說還2 克，是否真
    的，等會我回左營去拿，如何？」等情，業經證人乙○○證
    述明確，且有通訊監察譯文在卷足憑，則被告與證人乙○○
    間之毒品流通，應屬有償交易；(三)按證人之陳述有部分前後
    不符，或相互間有所歧異時，究竟何者為可採，法院仍得本
    其自由心證予以斟酌，非謂一有不符或矛盾，即應認其全部
    均為不可採信；尤其關於行為動機、手段及結果等細節方面
    ，證人之證言，每每因留意重點之不同，或對部分事實記憶
    欠明確，以致前後未盡相符，然其基本事實之陳述，若果與
    真實性無礙時，則仍非不得予以採信（95年度臺上字第5115
    號判決參照）。證人吳家昀於原審法院審理中已明確證稱：
    因洗車場老闆陳秋木欠伊薪水，去領薪水時老闆娘林諺君剛
    好跟被告購買毒品，才知道被告有販賣毒品；自95年11 月
    間某日起至同年12月間某日止，向被告購買安非他命，第1
    次約在11月初，在前鎮○○路附近一家汽車旅館（亞歷山大
    ），那次向他購買1 包1000元；當天晚上，在同一處又向被
    告購買1 包1000元；第3 次約11月中旬某日晚間，在七賢路
    、南台路附近向被告購買1 小包約3000元；第4 次約11 月
    底，是1 包2000元，被告到伊住的地方；第5 次約12月初，
    在七賢、南台路口，購買1 包約2000元；第6 次約12月底，
    購買1000元也是同一地點等語。雖其就所購毒品如何支付對
    價及曾經匯款予被告5000元等情有先後不一之情事，然其對
    於自95年11月間某日起至同年12月間某日止，曾以現金向被
    告購買安非他命等基本事實之陳述，若果與真實性無礙時則
    仍非不得予以採信；(四)依被告所使用之行動電話0000000000
    號與證人吳家昀（綽號阿西）0000000000號之監聽譯文內容
    ︰95年12月31日下午11時7 分，被告甲○○告訴證人吳家昀
    ︰「你幫我銷掉一塊，你欠的錢就不用還」等語，意指證人
    吳家昀曾購買毒品欠被告錢，被告打給證人叫證人幫忙賣安
    非他命抵債等情，經證人吳家昀證述屬實；(五)再依證人吳家
    昀於96年1 月1 日上午1 時55分，曾以行動電話0000000000
    號向被告稱：「我朋友說想要看一下，一點點就好」被告回
    答：「你過來三多、武營路口」；96年1 月2 日下午7時37
    分被告向證人吳家昀稱：「給你1 克3000」證人吳家昀回答
    ：「好。」等事實，有監聽譯文（見警卷第38、39頁）在卷
    足憑。縱使上開犯罪事實不在起訴範圍內，惟該譯文之內容
    亦可佐證證人吳家昀之證詞並非虛妄等語，指摘原判決不當
    。
六、惟查：(一)如前所述，證人吳家昀為警查獲時所採集之尿液經
    送鑑定結果，並未檢出甲基安非他命陽性反應，是其是否確
    有向被告甲○○購買甲基安非他命施用，即無補強證據；(二)
    上開96年1 月1 日之通訊監察譯文所提及者均係證人吳家昀
    友人欲購買毒品，自無從補強證人吳家昀有向被告甲○○購
    買甲基安非他命施用之證據；又證人吳家昀於警詢中證稱：
    購買毒品之期間係95年11、12月間（見偵查卷第157 頁），
    是96年1 月2 日通訊監察譯文中被告甲○○所提及給吳家昀
    1 克3000元等語，即無從補強起訴書所載95年11月至同年12
    月間止之犯罪事實；(二)檢察官起訴被告甲○○販賣甲基安非
    他命予證人乙○○之時間係在94年10月至95年1 月30日止，
    是證人乙○○於95年12月25日所傳給被告之簡訊：「現金
    3000元其餘還東西2 克」，是指還現金3000元還有安非他命
    2 克；95年12月26日被告傳簡訊給伊：「兄弟你匯的款項我
    收到了，剩下的5000昨天說還2 克，是否真的，等會我回左
    營去拿，如何？」等語，亦不足佐證被告甲○○有在94年10
    月至95年1 月30日止販賣甲基安非他命給乙○○，是檢察官
    執上開事由指摘原判決此部分不當，為無理由，應予駁回。
據上論結，應依刑事訴訟法第368條、第369 條第1 項前段、第
364 條、第299 條第1 項前段、第300 條，藥事法第83條第1項
、毒品危害防制條例第8 條第1 項、第18條第1 項前段，刑法第
11條，第51條第5 款，中華民國九十六年罪犯減刑條例第2 條第
1 項第3 款、第7 條，判決如主文。
本案經檢察官陳國全到庭執行職務。
中    華    民    國    97    年    9     月    2     日
                  刑事第七庭    審判長法  官 莊飛宗
                                      法  官 邱明弘
                                      法  官 李嘉興
以上正本證明與原本無異。
如不服本判決，應於判決送達後10日內向本院提出上訴狀，其未
敘述理由者並應於提出上訴狀後10日內向本院補提理由書（應附
繕本）。
中    華    民    國    97    年    9     月    2     日
                                      書記官 郭榮芳
 附表一：
┌──┬────────────────┬───────┐
│編號│       主    文                 │   附   註    │
├──┼────────────────┼───────┤
│    │甲○○轉讓一級毒品，處有期徒刑壹│              │
│    │年柒月，扣案第一級毒品海洛因壹小│              │
│ 1  │包，驗後淨重零點壹伍柒公克、海洛│              │
│    │因殘渣夾鏈袋壹包均沒收銷燬之。  │              │
├──┼────────────────┼───────┤
│    │甲○○轉讓一級毒品，處有期徒刑壹│              │
│    │年柒月，扣案上開第一級毒品海洛因│              │
│ 2  │壹小包，驗後淨重零點壹伍柒公克、│              │
│    │海洛因殘渣夾鏈袋壹包均沒收銷燬之│              │
├──┼────────────────┼───────┤
│    │甲○○轉讓一級毒品，處有期徒刑壹│              │
│    │年柒月，扣案上開第一級毒品海洛因│              │
│ 3  │壹小包，驗後淨重零點壹伍柒公克、│              │
│    │海洛因殘渣夾鏈袋壹包均沒收銷燬之│              │
├──┼────────────────┼───────┤
│    │甲○○轉讓一級毒品，處有期徒刑壹│              │
│    │年柒月，扣案上開第一級毒品海洛因│              │
│ 4  │壹小包，驗後淨重零點壹伍柒公克、│              │
│    │海洛因殘渣夾鏈袋壹包均沒收銷燬之│              │
├──┼────────────────┼───────┤
│    │甲○○轉讓一級毒品，處有期徒刑壹│              │
│ 5  │年柒月，扣案上開第一級毒品海洛因│              │
│    │壹小包，驗後淨重零點壹伍柒公克、│              │
│    │海洛因殘渣夾鏈袋壹包均沒收銷燬之│              │
└──┴────────────────┴───────┘
 附表二：
┌──┬────────────────┬───────┐
│編號│       主    文                 │   附   註    │
├──┼────────────────┼───────┤
│    │甲○○犯藥事法第83條第1 項轉讓禁│              │
│    │藥罪，處有期徒刑壹年，減為有期徒│              │
│ 1  │刑陸月，扣案第二級毒品甲基安非他│              │
│    │命壹小包，驗後淨重零點貳玖公克、│              │
│    │殘留有甲基安非他命之夾鏈袋貳個、│              │
│    │殘留有甲基安非他命之便條紙壹張均│              │
│    │沒收銷燬之。                    │              │
├──┼────────────────┼───────┤
│    │甲○○犯藥事法第83條第1 項轉讓禁│              │
│    │藥罪，處有期徒刑壹年，減為有期徒│              │
│ 2  │刑陸月，扣案上開第二級毒品甲基安│              │
│    │非他命壹小包，驗後淨重零點貳玖公│              │
│    │克、殘留有甲基安非他命之夾鏈袋貳│              │
│    │個、殘留有甲基安非他命之便條紙壹│              │
│    │張均沒收銷燬之。                │              │
├──┼────────────────┼───────┤
│    │甲○○犯藥事法第83條第1 項轉讓禁│              │
│    │藥罪，處有期徒刑壹年，減為有期徒│              │
│ 3  │刑陸月，扣案上開第二級毒品甲基安│              │
│    │非他命壹小包，驗後淨重零點貳玖公│              │
│    │克、殘留有甲基安非他命之夾鏈袋貳│              │
│    │個、殘留有甲基安非他命之便條紙壹│              │
│    │張均沒收銷燬之。                │              │
├──┼────────────────┼───────┤
│    │甲○○犯藥事法第83條第1 項轉讓禁│              │
│    │藥罪，處有期徒刑壹年，減為有期徒│              │
│    │刑陸月，扣案上開第二級毒品甲基安│              │
│ 4  │非他命壹小包，驗後淨重零點貳玖公│              │
│    │克、殘留有甲基安非他命之夾鏈袋貳│              │
│    │個、殘留有甲基安非他命之便條紙壹│              │
│    │張均沒收銷燬之。                │              │
├──┼────────────────┼───────┤
│    │甲○○犯藥事法第83條第1 項轉讓禁│              │
│    │藥罪，處有期徒刑壹年，減為有期徒│              │
│ 5  │刑陸月，扣案上開第二級毒品甲基安│              │
│    │非他命壹小包，驗後淨重零點貳玖公│              │
│    │克、殘留有甲基安非他命之夾鏈袋貳│              │
│    │個、殘留有甲基安非他命之便條紙壹│              │
│    │張均沒收銷燬之。                │              │
└──┴────────────────┴───────┘
附錄本件判決論罪科刑法條：
毒品危害防制條例第8條
轉讓第一級毒品者，處 1 年以上 7 年以下有期徒刑，得併科新
臺幣 1 百萬元以下罰金。
轉讓第二級毒品者，處 6 月以上 5 年以下有期徒刑，得併科新
臺幣 70 萬元以下罰金。
轉讓第三級毒品者，處 3 年以下有期徒刑，得併科新臺幣 30 萬
元以下罰金。
轉讓第四級毒品者，處 1 年以下有期徒刑，得併科新臺幣 10 萬
元以下罰金。
前四項之未遂犯罰之。
轉讓毒品達一定數量者，加重其刑至二分之一，其標準由行政院
定之。


司法院資訊處製作；財團法人民間司法改革基金會備份。
